【裁判字號】    97,上訴,1563
【裁判日期】    970826
【裁判案由】    違反槍砲彈藥刀械管制條例等
【裁判全文】
臺灣高等法院臺中分院刑事判決        97年度上訴字第1563號
上  訴  人
即  被  告  丙○○
                    現在臺灣臺中看守所羈押中
指定辯護人  本院公設辯護人  王金陵
上列上訴人因違反槍砲彈藥刀械管制條例等案件，不服臺灣臺中
地方法院97年度訴字第1689號，中華民國97年6月4日第一審判決
（起訴案號：臺灣臺中地方法院檢察署97年度偵字第5924號），
提起上訴，本院判決如下：
    主  文
原判決撤銷。
丙○○未經許可，持有可發射子彈具有殺傷力之制式手槍，累犯
，處有期徒刑陸年，併科罰金新台幣拾萬元，罰金如易服勞役
，以新台幣仟元折算壹日；扣案之口徑九mm制式半自動手槍壹
支（槍枝管制編號：0000000000號、含彈匣壹個）及
制式子彈柒顆，均沒收。又犯恐嚇危害安全罪，累犯，處有期徒
刑伍月；扣案之口徑九mm制式半自動手槍壹支（槍枝管制編號：
0000000000號、含彈匣壹個）及制式子彈柒顆，均沒
收。又犯恐嚇危害安全罪，累犯，處有期徒刑伍月；扣案之口徑
九mm制式半自動手槍壹支（槍枝管制編號：000000000
0號、含彈匣壹個）及制式子彈柒顆，均沒收。應執行有期徒刑
陸年陸月，併科罰金新台幣拾萬元，罰金如易服勞役，以新台
幣仟元折算壹日，扣案之口徑九mm制式半自動手槍壹支（槍枝
管制編號：0000000000號、含彈匣壹個）及口徑九mm
制式子彈柒顆均沒收。
    事  實
一、丙○○前於民國八十九年間因違反槍砲彈藥刀械管制條例案
    件，經臺灣臺中地方法院以八十九年度訴字第二九八五號判
    處有期徒刑五年確定，入監執行，於九十三年七月十三日假
    釋付保護管束後，於九十四年十月十七日保護管束期滿未經
    撤銷而執行完畢；又於九十五年間因賭博案件，經臺灣臺中
    地方法院以九十五年度中簡字第七八二號判處有期徒刑五月
    確定，甫於九十五年七月二十四日易科罰金執行完畢。詎仍
    不思悛悔，明知可發射子彈具有殺傷力之制式手槍及子彈均
    為槍砲彈藥刀械管制條例所管制之物品，非經中央主管機關
    許可，不得持有，竟基於持有制式手槍及子彈之犯意，於九
    十六年八、九月間之某時，在南投縣鹿谷鄉某處，自姓名年
    籍不詳之「劉昆煌」處所取得可發射子彈而具有殺傷力之奧
    地利GLOCK廠製十九型口徑九mm制式半自動手槍一支（槍枝
    管制編號：0000000000號，含彈匣一個）及口徑
    九mm制式子彈十九顆後，即未經許可而無故持有之。另丙○○因對其前所任職位於臺中縣豐原市○○路九二號之「總督
    電子遊藝場」經理陳永明有所不滿，竟基於恐嚇危害安全之
    犯意，先於九十七年二月十八日下午十時許，持上開制式手
    槍及子彈，至該電子遊藝場外向該電子遊藝場之另一不詳年
    籍之經理表示欲找陳永明相談，惟因該名經理向丙○○表示
    陳永明不在現場，丙○○遂心生不滿，基於恐嚇危害安全之
    犯意，持上開槍、彈對空鳴槍射擊一發後旋即離去，致生危
    害於當時在場之該名經理等人之安全。其後丙○○因仍心有
    未甘，復另基於恐嚇危害安全之犯意，於九十七年二月二十
    四日下午六時許，再持上開制式手槍及剩餘子彈，進入該電
    子遊藝場內，並大喊：沒事之人全部趴下等語，繼之持上開
    槍、彈朝天花板鳴槍射擊七發，藉此恐嚇該電子遊藝場之在
    場人員丁○○等人，致生危害於丁○○等人之安全。嗣於同
    年三月五日凌晨一時四十五分許，丙○○攜帶前開制式手槍
    及剩餘制式子彈十一顆，駕駛車牌號碼二Ｋ—六五一六號自
    小客車，載送不知情之友人陳翠菱，行經臺中市○○區○○
    路七二之二七號前為警攔檢當場查獲，並扣得上揭具殺傷力
    之制式手槍一支（含彈匣一個）及制式子彈十一顆（嗣經採
    樣四顆鑑驗試射完畢，而失違禁物之性質；另有扣得無法擊
    發而不具殺傷力之非制式子彈一顆等物），始循線查悉上情
    。
二、案經台中縣警察局豐原分局報請臺灣臺中地方法院檢察署檢
    察官偵查起訴。
    理  由
壹、證據能力部分
一、按被告以外之人（包括證人、鑑定人、告訴人、被害人及共
    同被告等）於審判外之陳述雖不符刑事訴訟法第一百五十九
    條之一至之四等四條之規定，而經當事人於審判程序同意作
    為證據，法院審酌該言詞陳述或書面陳述作成時之情況，認
    為適當者，亦得為證據；當事人、代理人或辯護人於法院調
    查證據時，知有刑事訴訟法第一百五十九條第一項不得為證
    據之情形，而未於言詞辯論終結前聲明異議者，視為有前項
    之同意，同法第一百五十九條之五定有明文。本件證人丁○○、王偉、戊○○等人分於警詢中所為陳述（見臺中縣警察
    局中縣豐警偵字第0970001502號），以及本案以下所引用之
    現場監視翻拍畫面等書面證據，固屬被告以外之人於審判外
    之陳述，惟上開證據業經本院準備程序及審理時予以提示並
    告以要旨，且經檢察官及被告表示意見，當事人已知上述證
    據乃傳聞證據，迄言詞辯論終結前，均未主張有刑事訴訟法
    第一百五十九條第一項不得為證據之情形，是應認已同意作
    為證據，且經本院審酌後，無取得證據違法、欠缺供述之任
    意性或證據證明力顯然偏低等不適當之情形，認均有證據能
    力，合先敘明。
二、按「被告以外之人於審判外之言詞或書面陳述，除法律有規
    定者外，不得作為證據」，刑事訴訟法第一百五十九條第一
    項固定有明文，然「鑑定之經過及其結果，應命鑑定人以言
    詞或『書面』報告」，同法第二百零六條第一項亦規定甚明
    ，是鑑定人以書面為鑑定報告提出於法院，依刑事訴訟法第
    一百五十九條第一項立法理由及同法第二百零六條第一項規
    定，即具有證據能力。又法院或檢察官得囑託醫院、學校或
    其他相當之機關、團體為鑑定，或審查他人之鑑定，並準用
    第二百零三條至第二百零六條之一之規定，刑事訴訟法第二
    百零八條第一項亦定有明文。依此，檢察官對於偵查中之案
    件，認須實施鑑定者，固應就具體個案，選任鑑定人或囑託
    鑑定機關（團體）為之；但對於司法警察機關調查中之案件
    ，或有量大或急迫之情形，為因應實務之現實需求，如檢察
    官針對該類案件之性質（例如：查扣之毒品必須檢驗其成份
    、對施用毒品之犯罪嫌疑人必須檢驗其體內有無毒品代謝反
    應、對於查扣之槍砲彈藥必須檢驗有無殺傷力），認為當然
    有鑑定之必要者，基於檢察一體原則，得由該管檢察長對於
    轄區內之案件，以事前概括選任鑑定人或囑託鑑定機關（團
    體）之方式，俾便轄區內之司法警察官、司法警察對於調查
    中之此類案件，得即時送請事前已選任之鑑定人或囑託之鑑
    定機關（團體）實施鑑定，該鑑定人或鑑定機關（團體）亦
    應視同受承辦檢察官所選任或囑託而執行鑑定業務，其等出
    具之書面鑑定報告應屬刑事訴訟法第二百零六條所定之傳聞
    例外，當具有證據能力。從而，本件警方逮捕被告時，自其
    駕駛之車號2K-6516號座車左後乘客座所查扣之可發射子彈
    而具有殺傷力之奧地利GLOCK廠製十九型口徑九mm制式半自
    動手槍一支（槍枝管制編號：0000000000號，含
    彈匣一個）及口徑九mm制式子彈十九顆後，經鑑驗後認係屬
    可發射子彈具有殺傷力之制式手槍及子彈之鑑驗書，該內政
    部警政署刑事警察局九十七年三月二十日刑鑑字第０九七０
    ０三０三四四號、九十七年三月二十五日刑鑑字第０九七０
    ０三七九二三號鑑定書，具有證據能力。
貳、實體部分
一、上開犯罪事實，迭據被告丙○○於警詢、偵查、原審及本院
    審理中供承不諱，復核與證人即在場目擊者丁○○及王偉分
    別於警詢中證述情節相符（見警卷第十至十二頁、第十三至
    十五頁），且有證人即該電子遊藝場之負責人戊○○於警詢
    中證述在卷（見警卷第十六至十八頁），且有刑案現場照片
    及監視器畫面翻拍照片（見警卷第三二至三七頁）、臺中縣
    警察局槍枝初步檢視報告表（見警卷第三八至四七頁）、臺
    中縣警察局豐原分局刑事現場勘察卷（見警卷第四八至五七
    頁）、臺中縣警察局豐原分局偵查隊領回車輛保管單（見警
    卷第六二頁）、車籍查詢基本資料詳細畫面（見警卷第六三
    頁）、通聯調閱查詢單（見通訊監察聲請卷第三九至四二頁
    ）、收受贓證物品清單（見九十七年度偵字第五九二四號偵
    查卷第三七頁）、臺中縣警察局豐原分局九十七年四月三十
    日函文（附於原審案卷第三六頁）、內政部警政署刑事警察
    局九十七年三月二十五日、同年月二十七日刑鑑字第０九七
    ００三七九二三號、0000000000號槍彈鑑定書及
    函文（見九十七年度偵字第五九二四號偵查卷第三八至四三
    頁、原審卷第四二至四六頁、第三七頁）等存卷足參，又上
    開扣案之手槍一支及子彈十一顆送請內政部警政署刑事警察
    局鑑定結果，認為係可發射子彈而具有殺傷力之奧地利GLOC
    K廠製十九型口徑九mm制式半自動手槍（槍枝管制編號：0
    000000000號，含彈匣一個）及口徑九mm之制式子
    彈等情，亦有該局九十七年三月二十日刑鑑字第０九七００
    三０三四四號槍彈鑑定書（見原審卷第二八至三三頁）附卷
    可參，足見被告上開自白，核與事實相符。本案事證明確，
    被告之上開犯行均堪予認定，應予依法論罪科刑。
二、核被告丙○○所為，分別係犯槍砲彈藥刀械管制條例第七條
    第四項之未經許可持有具有殺傷力之制式手槍、同法第十二
    條第四項之未經許可持有具有殺傷力之子彈及刑法第三百零
    五條之恐嚇危害安全罪。被告所犯上揭未經許可持有制式手
    槍罪及未經許可持有子彈罪二罪，係以一行為觸犯數罪名，
    為想像競合犯，應依刑法第五十五條之規定，從一重之未經
    許可持有可發射子彈具有殺傷力之制式手槍罪處斷。又被告
    所犯未經許可持有具有殺傷力之制式手槍罪與先後二次所犯
    恐嚇危害安全罪三罪間，犯意各別，行為互殊，應予分論併
    罰。又被告前曾因違反槍砲彈藥刀械管制條例案件，經臺灣
    臺中地方法院以八十九年度訴字第二九八五號判處有期徒刑
    五年確定，入監執行，於九十三年七月十三日假釋付保護管
    束後，於九十四年十月十七日保護管束期滿未經撤銷而執行
    完畢；又於九十五年間因賭博案件，經臺灣臺中地方法院以
    九十五年度中簡字第七八二號判處有期徒刑五月確定，甫於
    九十五年七月二十四日易科罰金執行完畢，此有臺灣臺中地
    方法院檢察署刑案資料查註紀錄表及臺灣高等法院被告前案
    紀錄表在卷可按，其於受有期徒刑執行完畢後五年以內故意
    再犯本件有期徒刑以上之三罪，為累犯，均應依刑法第四十
    七條第一項規定加重其刑。又對於未發覺之罪自首而受裁判
    者，得減輕其刑，刑法第六十二條前段定有明文。自首係指
    對於未發覺之罪，向有偵查犯罪職權之公務員或機關，申告
    其犯罪事實，且願受法律上之裁判而言。本件被告先後於九
    十七年二月十八日、同年月二十四日，基於恐嚇危害安全之
    犯意，持上開槍、彈到總督電子遊藝場對空鳴槍旋即離去，
    經警循其使用之電話號碼積極偵辦，嗣於同年三月五日凌晨
    一時四十五分許，查獲被告駕車搭載友人及攜帶前開制式手
    槍及剩餘制式子彈十一顆，因而查獲，有偵查報告附卷可按
    （見台中縣警察局豐原分局通訊監察聲請卷），雖被告辯稱
    當日遭警攔檢時，立即向警表明上開槍彈放置在被告自小客
    車，惟在此之前員警已查知被告持有槍彈及聲請監聽乙節觀
    之，故被告自非於有偵查權之警員發覺前開犯行前，自行向
    警員坦承上開犯行，並隨同警員到案及接受審判，不符合自
    首之規定，附予敘明。又槍砲彈藥刀械管制條例第十八條第
    四項規定：犯本條例之罪，於偵查或審判中自白，並供述全
    部槍砲、彈藥、刀械之來源及去向，因而查獲或因而防止重
    大危害治安事件之發生者，減輕或免除其刑。依其犯罪形態
    ，倘該槍砲、彈藥、刀械已經移轉持有，而兼有來源及去向
    者，固應供述全部之來源及去向，始符合上開規定。但其犯
    罪行為，僅有來源而無去向，或僅有去向而無來源者，祇要
    供述全部來源，或全部去向，因而查獲或因而防止重大危害
    治安事件之發生時，即符合減輕或免除其刑之規定。最高法
    院九十五年台上字第一五三０號判決足參。本件經詢承辦檢
    察官，亦回覆所承辦該署九十六年度偵字第四七七八號乙○○違反槍砲彈藥刀械管制條例案件，非本案被告供述而查獲
    ，依法不得減輕其刑，併此敘明。
三、原審認被告罪證明確，而予論罪科刑，固非無見，惟查：(1)
    被告以外之人於審判外之言詞或書面陳述，除法律有規定者
    外，不得作為證據，刑事訴訟法第一百五十九條第一項定有
    明文。原判決併援引證人丁○○、王偉、戊○○等人分別於
    警詢中之證述，作為認定事實之證據，然上開證人上揭證述
    乃屬被告以外之人於審判外之言詞陳述，原判決未敘明該等
    陳述符合刑事訴訟法何一特別規定而得採為證據之理由，遽
    採該等陳述作為證據，自有未合。(2)被告抗辯其依槍砲彈藥
    刀械管制條例第18條第4項規定「犯本條例之罪，於偵查或
    審判中自白，並供述全部槍砲、彈藥、刀械之來源及去向，
    因而查獲或因而防止重大危害治安事件之發生者，減輕或免
    除其刑。拒絕供述或供述不實者，得加重其刑至三分之一。
    」，已供出上手為乙○○云云，原審未及查明是否符合上開
    減刑之規定載於理由，亦有未合。(3)原審認被告有違反槍砲
    彈藥刀械管制條例犯罪之習慣，諭知於刑之執行前，令入勞
    動處所強制工作三年，惟本院認其予以刑罰之科處及執行，
    應已能收教化、再生作用，因此並無於刑之執行前，宣告令
    入勞動場所強制工作之必要（理由詳如後述），被告上訴意
    旨以原審量刑過重，並請求撤銷強制工作處分等語，非無理
    由，原判決復有上開可議之處，自應由本院將原判決予以撤
    銷改判。爰審酌槍枝、彈藥之非法製造、寄藏、持有及流通
    等，危害人身安全及社會秩序至鉅，而為國法懸為厲禁，並
    經各類教育及傳媒宣導週知歷數十年，被告應無不知之理，
    詎猶未經許可持有槍彈，於上述時間先後二次至上開電子遊
    藝場鳴槍射擊，所為對社會治安之危害重大，兼衡被告曾有
    違反槍砲彈藥刀械管制條例之前科，猶不知警惕，素行非佳
    、犯罪動機、目的、手段，幸未釀成重大犯罪等一切情狀，
    各量處如主文第二項所示之刑，並諭知罰金易服勞役之折算
    標準，及定其應執行之刑及諭知罰金易服勞役之折算標準。
    另扣案之口徑九mm制式半自動手槍一支（槍枝管制編號：0
    000000000號、含彈匣一個）及口徑九mm制式子彈
    七顆（原扣案子彈十一顆其中四顆經於鑑定時試射完畢，故
    失其違禁物之性質，是不另宣告沒收），均係違禁物，爰依
    刑法第三十八條第一項第一款之規定宣告沒收。
四、按保安處分係針對受處分人將來之危險性所為之處置，以達
    教化、治療之目的，為刑罰之補充制度，而我國現行刑法採
    刑罰與保安處分雙軌制，係在維持行為責任之刑罰原則下，
    為協助行為人再社會化之功能，以及改善行為人潛在之危險
    性格，期能達成根治犯罪原因、預防犯罪之特別目的。是保
    安處分中之強制工作，旨在對嚴重職業性犯罪及欠缺正確工
    作觀念或無正常工作因而犯罪者，強制其從事勞動，學習一
    技之長及正確之謀生觀念，使其日後重返社會，能適應社會
    生活。再保安處分應受比例原則之規範，保安處分之宣告，
    應與行為人所為行為之嚴重性、行為人所表現之危險性及對
    於行為人未來行為之期待性相當，而由法院視行為人之危險
    性格，決定應否令入勞動處所強制工作，以達預防之目的。
    查被告雖於八十九年及九十六年間因各犯持有其他改造槍、
    彈及寄藏其他制式槍、彈等犯行，而遭法院判處有期徒刑在
    案，亦有臺灣臺中地方法院八十九年度訴字二九八五號及臺
    灣苗栗地方法院九十六年度訴字第二七三號刑事判決附卷足
    參（附於原審案卷），惟前後相距達七年，且查被告本件犯
    行，顯係自認替陳永明頂罪卻未收到安家費，一時失慮而欲
    宣洩不滿，故持槍前往「總督遊藝場」，先要求在場者通通
    趴下，始對空及天花板鳴槍，此併經警提報移送流氓案件，
    業經原審另案審理中，有查詢資料附卷可稽（見本院卷第一
    ０六頁），綜上各節，尚難認被告有違反槍砲彈藥刀械管制
    條例犯罪之習慣，而有預防矯治其社會危險性之必要，從而
    ，對被告各罪判處如主文第二項所示之刑已足收警惕之效，
    尚無宣告強制工作之必要，附此說明。
據上論斷，應依刑事訴訟法第三百六十九條第一項前段、第三百
六十四條、第二百九十九條第一項前段，槍砲彈藥刀械管制條例
第七條第四項、第十二條第四項，刑法第十一條前段、第三百零
五條、第四十七條第一項、第五十五條、第五十一條第五款、第
三十八條第一項第一款、第四十二條第三項，刑法施行法第一條
之一，判決如主文。
本案經檢察官甲○○到庭執行職務。
中    華    民    國    97    年    8     月    26    日
            刑事第七庭    審判長法  官  林  榮  龍
                                法  官  江  錫  麟
                                法  官  張  惠  立
上列正本證明與原本無異。
如不服本判決應於收受送達後十日內向本院提出上訴書狀，其未
敘述上訴之理由者並得於提起上訴後十日內向本院補提理由書 (
均須按他造當事人之人數附繕本)。
                                書記官  陳  慈  傳
中    華    民    國    97    年    8     月    27    日
附錄：本案論罪科刑法條全文
槍砲彈藥刀械管制條例第7條第4項
未經許可，製造、販賣或運輸火砲、肩射武器、機關槍、衝鋒槍
、卡柄槍、自動步槍、普通步槍、馬槍、手槍或各類砲彈、炸彈
、爆裂物者，處死刑、無期徒刑或7年以上有期徒刑；處徒刑者
，併科新台幣3千萬元以下罰金。
未經許可，轉讓、出租或出借前項所列槍砲、彈藥者，處無期徒
刑或5年以上有期徒刑，併科新台幣1千萬元以下罰金。
意圖供自己或他人犯罪之用，而犯前二項之罪者，處死刑或無期
徒刑；處徒刑者，併科新台幣5千萬元以下罰金。
未經許可，持有、寄藏或意圖販賣而陳列第1項所列槍砲、彈藥
者，處5年以上有期徒刑，併科新台幣1千萬元以下罰金。
第1項至第3項之未遂犯罰之。
槍砲彈藥刀械管制條例第12條第4項
未經許可，製造、販賣或運輸子彈者，處1年以上7年以下有期徒
刑，併科新台幣500萬元以下罰金。
未經許可，轉讓、出租或出借子彈者，處6月以上5年以下有期徒
刑，併科新台幣300萬元以下罰金。
意圖供自己或他人犯罪之用，而犯前二項之罪者，處3年以上10
年以下有期徒刑，併科新台幣700萬元以下罰金。
未經許可，持有、寄藏或意圖販賣而陳列子彈者，處5年以下有
期徒刑，併科新台幣300萬元以下罰金。
第1項至第3項之未遂犯罰之。
中華民國刑法第305條
以加害生命、身體、自由、名譽、財產之事，恐嚇他人致生危害
於安全者，處2年以下有期徒刑、拘役或3百元以下罰金。


司法院資訊處製作；財團法人民間司法改革基金會備份。
